臺灣雲林地方法院民事判決　　　　　　　 96年度簡上字第2號
上訴人即附
帶被上訴人　　台灣人壽保險股份有限公司
法定代理人　　甲○○
訴訟代理人　　乙○○
被上訴人即
附帶上訴人　　丙○○
上列當事人間請求返還未到期保險費事件，上訴人對於中華民國
95年12月7 日本院斗六簡易庭95年度六簡字第238 號第一審判決
提起上訴，被上訴人亦提起附帶上訴，本院於民國96年7 月11日
言詞辯論終結，判決如下：
    主  文
原判決關於命上訴人給付超過新臺幣伍萬捌仟零玖拾捌元，及自
民國九十五年九月十三日起至清償日止，按年息百分之五計算之
利部分，及該部分假執行之宣告，暨命上訴人負擔訴訟費用之裁
判均廢棄。
上開廢棄部分，被上訴人在第一審之訴駁回。
上訴人其餘上訴駁回。
被上訴人之附帶上訴駁回。
第一、二審訴訟費用新臺幣貳仟柒佰貳拾元由上訴人負擔二分之
一，餘由被上訴人負擔。
附帶上訴之訴訟費用新臺幣壹仟伍佰元由被上訴人負擔。
    事實及理由
甲、程序方面：按第二審訴之變更或追加，非經他造同意，不得
    為之，但擴張或減縮應受判決事項之聲明者，不在此限，民
    事訴訟法第446 條第1 項定有明文。本件被上訴人即附帶上
    訴人提起附帶上訴時，利息部分原請求自民國（下同）95年
    5 月11日起至清償日止按年息百分之五計算，嗣於本院96年
    3 月12日準備程序期日變更聲明請求自起訴狀繕本送達上訴
    人即95年9 月13日起算，核屬聲明之減縮，應予准許。
乙、實體方面：
一、被上訴人即附帶上訴人（下稱被上訴人）於原審起訴主張：
  (一)、兩造間訂有「台壽掌握人生變額萬能壽險甲型」（下稱掌
      握人生」及「台灣人壽健康新生活終身保險」（下稱健康
      新生活」等保險契約（下稱系爭保險契約），均以被上訴
      人為要保人及被保險人。其中掌握人生保險契約保單號碼
      為00000000，契約生效日為94年12月16日，年繳保費新臺
      幣（下同）120,000 元，健康新生活保險契約保單號碼為
      0000000000，契約生效日為95年1 月13日，年繳保費54,4
      68元，被上訴人均已依約繳付第一期保險費。嗣被上訴人
      於95年5 月9 日以存證信函通知上訴人終止契約，並請求
      上訴人返還預繳而未到期之保險費，然為上訴人所拒。按
      人壽保險不同一般財產保險，僅在使保險人承擔被保險人
      財產上之危險，另含有強烈之儲蓄性及投資性，一般財產
      保險對要保人終止契約雖有限制，然人壽保險因具有上述
      特性，基於法律無強制要保人儲蓄投資之理，應認人壽保
      險之要保人有任意終止契約之權。另就兩造間系爭保險契
      約內容觀察，均僅就要保人終止契約後請求保險人償付解
      約金之條件有所規定，至於終止契約之原因則全無限制，
      依據保險法第54條第2 項及系爭保險單條款第1 條第2 項
      之約定，被上訴人自得任意終止契約。而保險法第119 條
      1 項固規定：「要保人終止保險契約而保險費已付足1 年
      以上者，保險人應於接到通知後1 個月內償付解約金；其
      金額不得少於要保人應得保單價值準備金之四分之三。」
      系爭保險單條款第15條、第10條亦有類似之規定。然上開
      規定之意旨，是否即謂要保人中途終止契約時，僅得請求
      保險人償付解約金，而不得再請求返還未到期保險費，尚
      有疑義。按人壽保險之保險費，係要保人交付於保險人作
      為其承擔保險責任之對價，通常包含兩大部分：一為純保
      險費，另一為附加保險費。前者係備作保險事故發生時給
      付保險金之用，係依據生命表（即危險發生率）及預定利
      率計算而得；後者主要係各種營業費用、資本利息及預計
      利潤等而言，兩者相加稱為總保險費。因人之死亡率隨年
      齡之增加而增加，故要保人每年應繳之保險費，實應隨被
      保險人之年齡而遞增，此種逐年增加之保險費稱為「自然
      保險費」。惟如人壽保險之自然保險費每年增加，不僅造
      成收取時手續繁瑣不便，且年老收入較少時，反較年輕時
      繳費為多，亦不合理。因此，乃平均保險期間各年之保險
      費而逐年收取，此種定額年繳保險費稱為「平準保險費」
      。現今之人壽保險，因採取此種平準保險費之收費方式，
      故要保人早期所繳之保險費，必較實際應收之自然保險費
      為高，此超繳部分及其利息之累積，即為保險費積存準備
      金，構成人壽保險責任準備金之最重要部分。又因其計算
      通常在各保單年度之末，故稱為年末責任準備金，係以純
      保險費為計算之依據。故而，於保險契約終止時，人壽保
      險之責任準備金，因具有保險費超收、預收之性質，其利
      益自不應歸屬於保險人，保險人將其責任準備金返還於要
      保人，乃當然之理。但有關要保人已繳未到期之保險費應
      否返還，保險法及系爭保險契約既未規定，因保險契約性
      質上屬雙務契約，應適用民法債編有關雙務契約之規定。
      而系爭保險契約既經被上訴人合法終止，即應自終止時起
      向後失其效力，上訴人就被上訴人未到期而已為給付之保
      險費即失其受領之原因，並因此致被上訴人受有損害，依
      民法第179 條不當得利之規定，上訴人自應返還被上訴人
      已繳而未到期之保險費，其應返還之數額如下：1.掌握人
      生保險：120,000 ÷365 ×228 （未到期日數）＝74,959
      。2.健康新生活保險：56,153÷365 ×246 （未到期日數
      ）＝38,130。為此，依據民法第179 條之規定，請求上訴
      人給付其113,089 元及自起訴狀繕本送達之翌日起至清償
      日止，按年息百分之五計算之遲延利息。
  (二)、由保險法第54條第2 項規定及掌握人生保單條款第15條第
      2 項、健康新生活保單條款第10條第2 項約定可知，兩造
      關於系爭保險契約之終止，僅規定需以書面通知，並未言
      明該通知上之簽名、印鑑或聯絡地址，需與保單上之簽名
      、印鑑或聯絡地址相符，方屬合法有效。且依民法第95條
      第1 項前段規定，非對話而為意思表示者，其意思表示以
      通知到達相對人時發生效力。是以，自上訴人於95年5 月
      11日收受被上訴人終止契約之存證信函起，系爭保險契約
      即已生終止之效力。
  (三)、保險法第119 條主要在闡釋分期繳納保險費之情形，要保
      人於繳交分期保險費所該當之保險期間屆滿終止契約時，
      因保險單經過年度已滿1 年者，即有保單價值準備金，因
      而有解約金，此時保險人固無返還終止前保險費之問題，
      然仍應給付解約金，非謂要保人已預先繳納1 年保險費，
      於中途解約時，僅可要求保險人償付解約金，而不得請求
      未到期保險費之返還。又系爭保單條款第15條第1 項、第
      10條第1 項約定，僅係關於解約金之規定，非謂解約金即
      等同未到期之保險費。另行政院金融監督管理委員會所頒
      佈之「人身保險商品審查應注意事項」第12點、第70點、
      第89點等規定，係針對監督機關對保險人之保險商品審查
      時所為之規定，不適用於保險人與要保人之間。再者，保
      險費之繳納方式有月繳、季繳、半年繳及年繳等，保險公
      司早就算好各項繳別之保險，其各繳別之保單內容都包含
      了各種保險成本及費用。假設要保人不是採年繳方式，而
      是月繳保費，如要保人於保險期間經過4 個月後終止契約
      ，保險公司亦不能追繳其後8 個月未到期之成本費用等。
      而今被上訴人預繳1 年保費後，於保費期間屆滿前終止保
      險契約，上訴人就被上訴人已預繳而未到期之保險費即失
      其受領之原因，被上訴人並因而受有損害，被上訴人自得
      依不當得利之規定，請求上訴人返還未到期之保險費。
  (四)、上訴人應返還被上訴人未到期保險費之金額，即被上訴人
      所繳交之保險費除以365 日，算出平均每日應繳納之保險
      費，再乘以未到期之日數。經計算後，掌握人生保險應返
      還之保險費為74,958元（120,000 ÷365 ×228 ＝74,958
      .90） ，健康新生活保險應返還之保險費為36,709元（
      54,468÷356 ×246 ＝36,709.94） ，合計應返還111,66
      7 元。
二、上訴人即附帶被上訴人（下稱上訴人）之答辯：
  (一)、一般交易習慣常以契約書上所留存之簽章式樣作為認定憑
      據，保險契約因要保人眾多，保險人無法逐一認識保戶，
      ，故要求要保人欲變更保險契約內容時，應親自至保險公
      司辦理，以便核對身分。如要保人透過代理人或以書面方
      式申請變更，保險人往往僅得依據內部留存之文件核對簽
      章是否相符，作為初步受理與否之依據。是以，為確保交
      易安全，要保人於辦理契約內容變更時，應提出與契約留
      存相符之簽章式樣，此為要保人之協力義務。本件被上訴
      人雖曾以存證信函向上訴人為終止之意思表示，惟因其所
      提出之簽章樣式，未能使上訴人認知該存證信函確為要保
      人之意思，為維護交易秩序確保交易安全，上訴人乃多次
      聯繫被上訴人，請其提出與保險契約上之樣式相符之簽章
      ，以利辦理解約事宜，但至今均未獲被上訴人之回覆，系
      爭保險契約仍屬有效，並未終止。
  (二)、縱認系爭保險契約已合法終止，掌握人生及健康新生活保
      險之解約金已內含未到期保險費，被上訴人得依保險契約
      請求解約金，其逕依不當得利之法律關係請求上訴人返還
      未到期之保險費，實無理由，詳述如下：
    1.掌握人生保險之解約金內含現金價值及未到期部分之保險
      成本，而健康新生活保險之解約金包含保單價值準備金及
      未到期保險費，故解約金並非未到期保險費，茲先敘明。
    2.依系爭保險契約約定，上訴人受領被上訴人所繳付之第一
      年度保險費，應扣除契約一般費用，被上訴人應受該契約
      之拘束，不得恣為請求。
    3.壽險公司實際經營上，第一保單年度因需支付佣金、簽單
      等附加費用，所收之保險費減去各種費用後，已無餘額提
      存保單價值準備金。為使要保人能在投保前審慎研究其利
      弊得失，投保後不要隨便解約，故於86年5 月28日保險法
      修正時，定有「要保人終止保險契約，而保險費已付足1
      年以上者，保險人應於接到通知後1 個月內償付解約金；
      其金額不得少於要保人應得責任準備金之四分之三」之規
      範，此規定並非禁止要保人得隨時終止契約之權利，實致
      因保險費滿1 年後才有責任準備金，雖規定解約金之金額
      不得少於責任準備金四分之三，但當責任準備金為零時，
      四分之三即無意義。
    4.保險法施行細則第13條規定：「保險期間為1 年以下之人
      身保險終止契約時，其已交付未到期之保險費，應返還之
      」，換言之，保險期間超過1 年以上之人身保險終止時，
      保險人無須返還未到期之保險費，被上訴人請求返還未到
      期之保險費，顯乏依據。
    5.行政院金融監督管理委員會96年5 月28日金管保二字第09
      600051300 號函表示：「投資型人壽保險契約要保人申請
      終止時，保險公司原則上應返還保單帳戶價值及未到期部
      分的保險成本，…另在非投資型終身壽險部分（含人壽與
      健康綜合型保險部分），依據人壽保險單示範條款第8 條
      規定，要保人保險費已付足1 年以上或繳費累積達有保單
      價值準備金而終止契約時，保險公司應於接到通知後1 個
      月內償付解約金。而當期未到期保險費原已一併反應於解
      約金中，準此，除契約另有約定外，保險人尚無負擔其他
      給付之義務」。
    6.掌握人生保單條款第15條約定：「要保人繳費累積達有保
      單價值而終止契約時，本公司應於收到書面通知後15日內
      償付解約金。…本契約的終止自本公司受理要保人書面通
      知開始生效。本契約解約金額係指本公司受理要保人書面
      通知並依本契約第5 條及附件一規定之基金單位淨值日所
      計算之現金價值及未到期部分之身故（全殘廢）保險金成
      本…」，該保險之解約金內既已含有退還未到期部分保險
      金成本，被上訴人依保險契約請求解約金即可，自無不當
      得利法律關係之請求權。
    7.行政院金融監督管理委員會所頒佈之「人身保險商品審查
      應注意事項」第12點「保單條款之訂定除非較示範條款有
      利被保險人者外，均應比照示範條款及現行相關法令規定
      」、第89點「人壽保險與健康保險、傷害保險或年金保險
      組合之保險商品，應分別依其險別之規定（如附加費用率
      及各種準備金等）辦理」、第70點「健康保險契約之被保
      險人非因約定之保險事故而致保險契約效力終止時（除保
      險契約已使用脫退率計價者外），不論保險契約是否已領
      有任何一種保險金，保險公司應主動給付解約金或退還未
      到期保險費給要保人，但保險契約有解約金者，需以解約
      金方式給付。前述解約金之給付或未到期保險費之退還，
      均需於要保書及條款中揭露」規定，及健康新生活保單條
      款第10條約定：「要保人繳費累積達有保單價值準備金而
      終止契約時，保險公司即應償付解約金」，均已約明健康
      新生活保險於要保人終止契約時給付解約金，被上訴人自
      得依保險契約關係請求解約金，不得請求未到期之保險費
      。
  (三)、若鈞院認為被上訴人得請求返還未到期之保險費，則相關
      契約費用應予扣除：
    1.掌握人生保單條款第2 條第4 款約定：「本契約所稱保費
      附加費用率係指本公司於每次收到保險費時，依本契約條
      款第4 條於保險費中所扣除之比率」，第4 條第1 項第1
      款約定：「一、保單附加費用：保單附加費用係指依要保
      人每次所繳保險費（包括計劃保險費、超額保險費及單筆
      額外投資保險費）按保費附加費用率扣除之費用。本契約
      有效期間內之保費附加費用率應為下列四者之一：(一)第一
      保險費年度：計劃保險費之百分之八十」，該契約於94年
      12 月26 日要保人繳交第一期保險費時即予扣除保險費附
      加費用96,000元、身故（全殘廢）保險成本420 元及保單
      管理成本120 元，嗣後按月扣除身故（全殘廢）保險金成
      本及保單管理成本，自94年12月26日起至95年9 月12日止
      ，已扣除契約一般費用共計100,660 元，若算至95年5 月
      11日止，已扣除之契約一般費用為98,612元。
    2.健康新生活係保額遞增型之終身保險，除身故保額遞增外
      ，醫療保險部分亦同。因此，經過時間越長，保險公司要
      承擔的理賠責任越高。遞增的保額要在20年內繳費，並非
      終身繳費，因此保費較高，然而保險公司的發單成本較續
      年度維護成本高，故首年度之保費扣除成本後，所剩金額
      不多，可領回之解約金亦不多。本件健康新生活保險於95
      年5 月11日終止時，其保單價值準備金為2,443 元，未到
      期保險費為6,407 元，總計解約金為7,655 元。
三、原審判決上訴人應給付被上訴人59,284元，及自95年5 月12
    日起至清償日止，按年息百分之五計算之遲延利息，駁回被
    上訴人其餘之訴。兩造各就不利部分提起上訴，上訴人之上
    訴聲明為：原判決不利於上訴人之部分廢棄，廢棄部分被上
    訴人在第一審之訴駁回，並答辯聲明：附帶上訴駁回。被上
    訴人之上訴聲明為：原判決關於駁回被上訴人之訴及該部分
    假執行之聲請暨命負擔該部分訴訟費用之裁判均廢棄，上訴
    人應再給付被上訴人52,383元及自95年9 月13日起至清償日
    止，按年息百分之五計算之利息，並答辯聲明：上訴駁回。
四、兩造不爭執之事實：
  (一)、兩造間訂有掌握人生及健康新生活保險契約，前者保單號
      碼為00000000，該契約於94年12月26日生效，被上訴人已
      繳納1 年保險費120,000 元。後者保單號碼為0000000000
      ，該契約於95年1 月13日生效，被上訴人已繳納1 年保險
      費54,468元。
  (二)、被上訴人於95年5 月9 日以台中雙十路郵局第794 號存證
      信函通知上訴人終止系爭保險契約，該存證信函於95年5
      月11日送達上訴人。
五、本件爭點及法院之判斷：
    兩造爭執事項為：系爭保險契約是否於95年5 月11日終止？
    被上訴人是否得請求返還未到期之保險費？如是，被上訴人
    得請求之金額為何？茲分別論述如下：
  (一)、系爭保險契約是否已經終止部分：
      按當事人依法律之規定終止契約者，應向他方當事人以意
      思表示為之；非對話而為意思表示者，其意思表示，以通
      知達到相對人時，發生效力，民法第263 條準用同法第25
      8 條第1 項、第95條第1 項前段分別定有明文。又掌握人
      生保單條款第15條第2 項及健康新生活保單條款第10條第
      2 項前段均約定：「本契約的終止，自本公司受理要保人
      書面通知開始生效」，由此可知，系爭保險契約於被上訴
      人以書面通知上訴人終止時，即發生終止之效力，法律及
      兩造之契約均未規定或約定該書面需具備何種格式、書面
      上之簽章、印文及地址等應與契約書相符，上訴人自不得
      增加法律或契約所無之條件，來增加被上訴人之負擔。倘
      若上訴人僅憑通知上之簽章、印文或地址，尚無法確認是
      否被上訴人本人所為之終止，固可經由各種方式加以確認
      ，惟一旦確認後，仍應自通知到達上訴人時發生終止之效
      力。是本件上訴人於95年5 月11日收到被上訴人終止保險
      契約之存證信函時，即生終止之效力，上訴人執以存證信
      函上之印文、地址與保險契約上之簽章、地址不符，而否
      認契約已終止，實非可採。
  (二)、被上訴人得否請求返還未到期之保險費部分：
    1.本件上訴人一再主張系爭保險契約終止時，被上訴人依保
      險契約得請求上訴人給付解約金，而掌握人生保險之解約
      金內含有未到期部分之身故（全殘廢）保險金成本，健康
      新生活保險之解約金含有未到期保險費在內，被上訴人只
      要依保險契約請求解約金即可，不得再依不當得利之法律
      關係請求等語。惟查，契約及不當得利係不同之請求權基
      礎，被上訴人得選擇依契約或不當得利或二者之法律關係
      主張其權利。本件被上訴人係依據不當得利之規定請求，
      並非依契約主張，本院即應就本件是否符合不當得利之要
      件加以審酌，亦即上訴人是否因被上訴人之終止契約而受
      有利益，致被上訴人受有損害？上訴人所受之利益為何？
      該利益應如何計算？而與被上訴人究否得請求返還未到期
      之保險費、解約金中是否已包含未到期保險費等問題，實
      無必然之關係，合先敘明。
    2.按稱保險契約者，謂當事人約定，一方交付保險費於他方
      ，他方對於因不可預料，或不可抗力之事故所致之損害，
      負擔賠償財物之契約，保險法第1 條規定甚明。由是觀之
      ，保險契約應屬雙務契約之一種，即雙方當事人互負對價
      關係之債務契約，保險契約成立後，要保人負有給付保險
      費之義務，保險人則負有於保險期間承擔危險之義務。因
      之，如要保人於一期保費期間屆滿前終止保險契約，因保
      險契約於終止後失其效力，保險人無須再就保險事故發生
      所致之損害，負擔賠償財物之責任，惟終止後之保險費已
      收取，既收取保費又無須負擔責任，顯然違反雙務契約之
      對價關係，保險人所受之利益自應返還。本件掌握人生保
      險契約於94年12月26日生效，被上訴人已繳納第一年度保
      險費120,000 元；健康新生活保險契約於95年1 月13日生
      效，第一年度保險費54,468元亦已繳納等情，為兩造所不
      爭執。而上開保險契約既均於95年5 月11日發生終止之效
      力，已如前述，則上訴人就未到期已收取之保險費部分，
      即因保險契約終止失其效力，而無受領之原因。是被上訴
      人依據民法第179 條不當得利之規定，請求上訴人返還所
      受之利益，核屬有據，應予准許。
  (三)、上訴人應返還之金額：
    1.被上訴人主張保險契約終止後，上訴人應返還之金額為按
      比例計算之未到期保險費，即將所繳納之保險費除以365
      日，算出每日需繳納之保險費，再乘以未到期之日數。上
      訴人則認為人壽保險第1 年度所繳交之保險費因需支付佣
      金、簽單等附加保險費用，故被上訴人所請求返還之保險
      費應扣除契約之相關費用等語。本院以為：人壽保險除有
      保險之性質外，另含有儲蓄及投資之功能，所繳納之保險
      費包含兩大部分：一為純保險費，另一為附加保險費。前
      者係備作保險事故發生時給付保險金之用；後者主要係各
      種契約費用、資本利息及預計利潤等。契約終止時，上訴
      人所受之利益究係為何，所涉及之因素繁多，非如被上訴
      人所稱按比例計算那麼簡單。惟因其成本計算複雜，並非
      一般要保人所能知悉，倘若未將應扣除之費用明定於契約
      內，要保人無從知悉其終止契約後，所得領回之解約金或
      未到期保險費究是多少，盡依保險公司之主張來計算，對
      要保人權益之保障亦屬不週。故本院認為未明定於契約內
      之契約一般費用，因其對被上訴人不生拘束之效力，上訴
      人不得主張予以扣除。反之，如契約內已載明應扣除者，
      ，則得主張扣除之。
    2.經查，兩造簽訂之掌握人生保單條款第4 條第1 項約定：
      「本契約扣除之契約一般費用為保險費（即計劃保險費、
      超額保險費及單筆額外投資保險費）繳交時之保費附加費
      用、每屆保單月結算日應扣除之身故（全殘廢）保險金成
      本及保單管理費。費用內容如下：(1)保費附加費用：保費
      附加費用係指依要保人每次所繳保險費（包括計劃保險費
      、超額保險費及單筆額外投資保險費）按保費附加費用率
      扣除之費用。(2)身故（全殘廢）保險金成本：即本公司對
      所承擔的身故（全殘廢）保險責任於保單價值扣除之費用
      ，於每屆月結算日按淨危險保額與當年度死亡率計算。(3)
      保單管理費用：即本公司管理本保險單之成本，每屆月結
      算日於保單價值中扣除，其金額為120 元。」已明定應扣
      除契約一般費用，健康新生活保險契約則未為相同之約定
      。是以，掌握人生保險上訴人應返還之金額，即上訴人已
      收取而尚未支出之費用。算至95年5 月11日契約終止時，
      該契約已發生之契約一般費用為98,612元，為被上訴人所
      不爭執，因此該契約上訴人應返還之金額為21,388元（
      120,000 －98, 612） 。健康新生活保險因契約內未約定
      應扣除契約一般費用，被上訴人主張按比例計算應返還之
      未到期保險費，核屬相當，應予准許。健康新生活保險契
      約於95年1 月13日生效，算至95年5 月11日終止時，已到
      期日數為119 日，上訴人應返還之金額為36,710元【54,4
      68÷365 ×（365 －119） ＝36,709.9，元以下四捨五入
      ），合計被上訴人得請求返還之金額為58,098元。
六、綜上所述，被上訴人依據不當得利之法律關係，請求上訴人
    給付58,098元及自起訴狀繕本送達上訴人之翌日即95年9 月
    13日起至清償日止，按年息百分之五計算之利息，為有理由
    ，應予准許；超過上開範圍之請求，為無理由，應予駁回。
    原審就上開不應准許部分為被上訴人勝訴之判決，容有未洽
    ，上訴人之上訴意旨指摘原判決此部分不當，求予廢棄改判
    ，為有理由，爰由本院將原判決此部分予以廢棄改判如主文
    第二項所示。被上訴人請求應准許部分，原審為上訴人敗訴
    之判決，於法並無違誤，上訴意旨就此部分指摘原判決不當
    ，求予廢棄改判，為無理由。至於上開不應准許部分，原審
    為被上訴人敗訴之判決，並無不合，被上訴人就此部分所為
    之附帶上訴，為無理由，應駁回其附帶上訴。
七、本件事證已臻明確，兩造其餘攻擊防禦方法及所提之證據，
    與判決結果不生影響，不另論述，併此敘明。
八、據上論結，本件上訴為一部有理由，一部無理由，附帶上訴
    為無理由，依民事訴訟法第436 條之1 第3 項、第450 條、
    第449 條第1 項、第79條、第78條，判決如主文。
中　　華　　民　　國　　96　　年　　7 　　月　　25　　日
                  民事第一庭    審判長　 洪兆隆
                                法  官　 許佩如
                                法  官   蔡碧蓉
以上正本係照原本作成。
兩造均不得上訴。
中　　華　　民　　國　　96　　年　　7 　　月　　25　　日
                                書記官   蔡嘉萍
